臺灣高雄地方法院民事裁定
110年度消債更字第220號
聲　請　人　李雅臻　000000000000000000000000000000000000
0000000000000000000000000000000000000000000000000000000
00000000000000000000000000000000000000000000000000
上列當事人因消費者債務清理事件聲請更生，本院裁定如下：
    主  文
聲請人李雅臻自中華民國一一○年十一月二十四日下午四時起開
始更生程序。
命司法事務官進行本件更生程序。
    理  由
一、聲請意旨略以：伊有不能清償債務情事，前向本院聲請調解
    債務清償方案，惟調解不成立。伊又未經法院裁定開始清算
    程序或宣告破產，爰聲請更生等語。
二、按債務人不能清償債務或有不能清償之虞者，得依本條例所
    定更生或清算程序，清理其債務；債務人無擔保或無優先權
    之本金及利息債務總額未逾新臺幣（下同）12,000,000元者
    ，於法院裁定開始清算程序或宣告破產前，得向法院聲請更
    生；法院開始更生程序之裁定，應載明其年、月、日、時，
    並即時發生效力；法院開始更生或清算程序後，得命司法事
    務官進行更生或清算程序，必要時得選任律師、會計師或其
    他適當之自然人或法人1人為監督人或管理人，消費者債務
    清理條例（下稱消債條例）第3條、第16條第1項、第42條第
    1項、第45條第1項分別定有明文。
三、經查：
(一)聲請人前於民國110年5月18日提出債權人清冊，向本院聲請
    調解債務清償方案，經本院110年度司消債調字第254號受理
    ，於110年8月9日調解不成立，聲請人於同日以言詞聲請更
    生等情，業經本院依職權調取上開調解卷宗核閱無訛。
(二)聲請人於107年度至109年度申報所得各為294,049元、145,7
    25元、280,000元，平均每月所得各為24,504元、12,144元
    、23,333元（本裁定計算式均採元以下4捨5入），名下無財
    產；又聲請人自陳108年7月至109年1月1日無業，108年8月1
    6日領取資遣費117,117元，並於108年8月9日至109年1月5日
    止5個月領有勞動部勞工保險局失業給付，合計102,400元，
    另109年4月21日申請提早就業獎助金貼，領取10,240元；10
    9年1月迄今於大金廣播事業股份有限公司任職，據該公司提
    出109年1月至110年8月各月薪資明細表所載，各月收入共計
    501,252元，平均每月薪資25,063元【計算式：（24,934＋23
    ,810＋22,796＋25,134＋25,048＋25,915＋25,048＋25,915＋25,04
    8＋25,337＋25,048＋25,048＋24,984＋24,984＋24,984＋25,129＋2
    5,779＋25,437＋25,437＋25,437)÷20≒25,063】，現未領取任
    何補助或給付等情，有107年至109年綜合所得稅各類所得資
    料清單及財產歸屬資料清單【本院110年度司消債調字第254
    號卷（下稱調卷）第28至31頁】【本院110年度消債更字第2
    20號卷（下稱卷）第67至69頁】、財產及收入狀況說明書（
    調卷第26至27頁）、債權人清冊（調卷第12至14頁）、戶籍
    謄本（調卷第4頁、卷第61頁）、勞工保險被保險人投保資
    料表（調卷第61至背面頁、卷第63至背面頁）、個人商業保
    險查詢結果表（卷第124至125頁）、財團法人金融聯合徵信
    中心前置協商專用債權人清冊（調卷第6至8頁）、信用報告
    （調卷第9至10頁）、社會補助查詢表（卷第37至39頁）、
    高雄市政府都市發展局函（卷第40頁）、勞動部勞工保險局
    函（卷第43頁）、勞動部勞動力發展署高屏澎東分署函（卷
    第44頁）、富邦產險保單及收據（調卷第33頁、卷第81至82
    頁）、存簿（調卷第34至44頁、卷第84至95頁）、健保投保
    紀錄（卷第114至115頁）、收入切結書（卷第80頁）、家族
    系統表（卷第113頁）、意捷股份有限公司函附人事資料表
    （卷第41至42頁）、聲請人110年9月28日陳述暨補正狀（卷
    第55至60頁）、大金廣播事業股份有限公司函附薪資明細表
    （卷第45至52頁）、聲請人聲請狀(二)（調卷第48頁）、富
    邦產物保險股份有限公司函（卷第53至54頁）等附卷可證。
    依聲請人上述工作、收入及財產情況，依目前調查所得證據
    ，以聲請人自108年8月起至110年8月止共收入731,009元，
    平均每月收入28,116元【計算式:(117,117＋102,400＋10,240
    ＋501,252)÷26≒28,116】作為核算聲請人現在償債能力之基
    礎，堪認妥適。
(三)關於聲請人必要生活費用部分，聲請人主張每月支出16,000
    元云云。惟按債務人必要生活費用，以最近1年衛生福利部
    或直轄市政府所公告當地區每人每月最低生活費1.2倍定之
    ，消債條例第64條之2第1項定有明文。查衛福部社會司所公
    告110年度高雄市最低生活費為13,341元，其1.2倍為16,009
    元，又該最低生活費用之標準，係照當地最近1年平均每人
    消費支出60％訂定，依其基準之家庭收支調查報告調查表格
    式所示有關經常性支出之調查項目，包括利息支出、食品、
    衣著、房租及水費、電費、醫療保健、交通、娛樂、教育等
    ，已涵蓋聲請人所陳報之支出項目；因聲請人自陳實際居住
    地即戶籍地為婆婆名下房屋，與配偶、2名未成年子女、婆
    婆等5人共同生活居住等語（見卷第57頁），故於計算聲請
    人個人每月必要生活費時，即應自前開已包括聲請人居住費
    用在內，扣除相當於房租支出所佔比例約24.36%，避免重複
    計列費用，則扣除居住費用後，聲請人每月必要生活費為12
    ,109元【計算式：16,009－（16,009×24.36%）＝12,109】，
    逾此範圍難認必要。
(四)關於聲請人扶養支出部分，聲請人稱與配偶陳育誠（亦向本
    院聲請更生程序，經本院以103年度消債更字第168號受理，
    經本院於104年4月21日以103年度司執消債更字第298號裁定
    認可更生方案）育有2名未成年子女，每月扶養費各2,800元
    、6,000元。
　①經查，陳○蓉係91年6月生，現就讀國立澎湖科技大學觀光休
    閒系2年級，108年度至109年度無申報所得，名下無財產，
    曾在校打工，並於寒假春節期間在台灣打工，依聲請人陳報
    陳○蓉存摺內頁所載其109年12月9日在校打工所得3,000元、
    110年2月17日春節打工所得6,000元、2月19日春節打工所得
    6,500元、5月10日於金醬府餐飲公司打工所得4,698元、5月
    13日在校打工所得3,000元、5月31日在校打工所得2,240元
    、6月9日在校打工所得7,000元、6月29日部分工時打工收入
    ，政府疫情補助金額10,000元，即自109年12月至110年6月
    打工收入共計42,438元，平均每月打工收入7,073元【計算
    式：（3,000＋6,000＋6,500＋4,698＋3,000＋2,240＋7,000＋10,0
    00）÷6）＝7,073】，現未領取任何補助等情，此有戶籍謄本
    （調卷第4頁、卷第61頁）、所得資料清單及財產歸屬資料
    清單（卷第73至75頁）、社會補助查詢表（卷第30至32頁）
    、學生證（卷第111頁）、勞工保險被保險人投保資料表（
    卷第65頁）、存簿（卷第96至104頁）、住宅租賃契約（卷
    第79頁）、高雄市政府都市發展局函(卷第40頁)、聲請人11
    0年11月2日補正暨陳述聲請狀(卷第126至129頁)附卷可考。
    查陳○蓉尚未成年，現就讀大學，名下無財產，打工所得亦
    不足以支應自己之生活開銷，確尚無謀生能力而需聲請人及
    其配偶扶養。至於扶養費用數額部分，按受扶養者之必要生
    活費用，準用第1項規定計算基準數額，並依債務人依法應
    負擔扶養義務之比例認定之，消債條例第64條之2第2項亦有
    明定。本院以110年度高雄市每人每月最低生活費13,341元
    之1.2倍即16,009元計算，扣除陳○蓉於課餘時間平均每月打
    工7,073元收入後，由聲請人與配偶共同分擔後，聲請人應
    負擔長女陳○蓉每月之扶養費即應以4,468元【計算式：(16,
    009－7,073）÷2≒4,468】為度，而聲請人主張每月支出子女
    陳○蓉扶養費2,800元，低於本院計算之基準，係屬合理。
　②另查陳○涵係96年7月生，於108年度至109年度均無申報所得
    ，名下無財產，就讀國中3年級，現未領取補助或給付等情
    ，有戶籍謄本（調卷第4頁、卷第61頁）、所得資料清單及
    財產歸屬資料清單（卷第76至78頁）、在學證明（卷第112
    頁）、高雄市政府都市發展函（卷第40頁）、社會補助查詢
    表（卷第30至32頁）在卷可查。陳○涵既未成年，名下復無
    財產，客觀上堪認有受扶養之必要。至於扶養費用數額部分
    ，按受扶養者之必要生活費用，準用第1項規定計算基準數
    額，並依債務人依法應負擔扶養義務之比例認定之，消債條
    例第64條之2第2項亦有明定。本院考量聲請人子女陳○涵無
    房屋費用支出（同聲請人），是應自其必要生活費用中扣除
    相當於房租支出所佔比例（110年度高雄市每人每月不含房
    屋支出之必要生活費12,109元），由聲請人與配偶共同分擔
    後，聲請人負擔子女陳○涵每月之扶養費即應以6,055元【計
    算式：12,109÷2≒6,055】為度，而聲請人主張每月支出子女
    陳○涵扶養費6,000元，低於本院計算之基準，係屬合理。
(五)承上，聲請人目前每月收入28,116元，扣除個人必要支出12
    ,109元及子女扶養費8,800元後，剩餘7,207元，而聲請人目
    前負債總額為5,242,165元（調卷第60、62至70頁、第71至7
    9頁、80至81頁、83至84頁、103頁，包括：台新銀行、花旗
    (台灣)銀行、三信銀行、中國信託銀行、匯誠第一資產管理
    股份有限公司、台新資產管理股份有限公司、良京實業股份
    有限公司、富邦資產管理股份有限公司、勞動部勞工保險局
    ），以每月所餘逐年清償，至少須約60.6年（計算式：5,24
    2,165÷7,207÷12≒60.61）始能清償完畢，應認其已不能清償
    債務。此外，聲請人無擔保或無優先權之債務總額未逾12,0
    00,000元，且無消債條例第6條第3項、第8條或第46條各款
    所定駁回更生聲請之事由存在。則聲請人聲請更生為有理由
    ，應予准許，爰命司法事務官進行本件更生程序。
四、依消債條例第11條第1 項、第45條第1 項、第16條第1 項，
    裁定如主文。
中　　華　　民　　國　　110 　年　　11　　月　　24　　日
              　　民事庭　　法　官　賴寶合
以上正本係照原本作成。
本裁定不得抗告。
中　　華　　民　　國　　110 　年　　11　　月　　24　　日
  　                        書記官　胡美儀